【裁判字號】    92,台上,1328
【裁判日期】    920320
【裁判案由】    違反槍砲彈藥刀械管制條例
【裁判全文】
最高法院刑事判決                              九十二年度台上字第一三二八號
    上   訴   人  台灣高等法院台南分院檢察署檢察官
    上訴人即被告  甲○○
右上訴人等因被告違反槍砲彈藥刀械管制條例案件，不服台灣高等法院台南分院中華
民國九十一年十二月十日第二審更審判決（九十一年度重上更(三)字第五三三號，起訴
案號：台灣嘉義地方法院檢察署八十七年度偵字第四二三六號），提起上訴，本院判
決如左：
    主  文
原判決撤銷，發回台灣高等法院台南分院。
    理  由
本件原判決認定上訴人即被告甲○○自民國八十五年二月間起至八十七年六月間，未
經許可，在嘉義市○○路四一六巷十一號其住處，接續擅自改造其所購買之仿半自動
手槍製造之金屬玩具手槍一把（該玩具槍槍管係偏心阻鐵與槍管為一體，螺絲貫穿槍
管之中間，無法換裝其他槍管作為擊發使用，即不可能改造成為有殺傷力之槍枝），
將該槍原貫穿槍管之固定螺絲及管內偏心阻鐵拆除，而將槍管貫通，惟尚未改造成具
殺傷力，旋即於八十七年七月十六日下午二時四十分許，在前址為警查獲而未遂，並
扣得其所有供犯罪用之轉輪槍槍身一組（含轉輪）、槍管一支；其所有供犯罪預備用
之槍身二支、滑套一個、彈匣二個、護手（木）二個、彈簧一個、扳機一個、子彈十
顆（不具殺傷力）、改造工具一批及鋼管一支等情。因而撤銷第一審判決，改判論處
上訴人未經許可，製造可發射子彈，具有殺傷力之玩具手槍未遂罪刑（累犯），固非
無見。
惟查：(一)、槍砲彈藥刀械管制條例第十一條第一項規定：未經許可，製造、販賣或運
輸第四條第一項第一款所稱其他可發射金屬或子彈具有殺傷力之各式槍砲者，處五年
以上有期徒刑，併科新台幣一千萬元以下罰金。屬絕對併科罰金刑，原判決依槍砲彈
藥刀械管制條例第十一條第五項、第一項規定，論處上訴人未經許可，製造可發射子
彈，具有殺傷力之玩具手槍未遂罪刑，而於科刑時疏未諭知併科罰金，有不適用法則
之違誤。(二)、有罪判決書之事實一欄，為判斷其適用法令當否之準據，法院應將依職
權認定與論罪科刑有關之事實，翔實記載，然後於理由內逐一說明其憑以認定之證據
，並使事實認定與理由說明，互相適合，方為合法。倘事實認定與理由說明，不相一
致，或事實與理由欄內之記載，前後齟齬，按諸刑事訴訟法第三百七十九條第十四款
後段規定，均屬判決理由矛盾之當然違背法令。原判決事實欄記載：被告自八十五年
二月間起至八十七年六月間，未經許可，接續擅自改造仿半自動手槍製造之金屬玩具
手槍一把，將該槍原貫穿槍管之固定螺絲及管內偏心阻鐵拆除，而將槍管貫通等情。
是否認定被告之犯罪時間係至八十七年六月間止，且被告所擅自改造者僅係該金屬玩
具手槍之槍管部分而已。乃原判決理由欄或說明：足見被告至八十七年七月十六日止
，均有接續改造前開槍枝之行為（原判決第三頁第六至七行）；或又援引內政部警政
署刑事警察局鑑定結果說明：另一支槍身認係仿轉輪手槍製造之金屬玩具手槍之槍身
，其轉輪內之阻鐵已車通，認有改造之情形（原判決第三頁第十至十二行）；送鑑無
槍管之轉輪手槍一支，經檢視該貫通之轉輪內外均可發現殘留車造之痕跡，認該槍轉
輪彈倉內（應原有半月型）阻鐵已被車除（原判決第三頁第十六至十九行）。是否又
論斷被告之犯罪時間係至八十七年七月十六日止，且被告並有車通前開玩具手槍轉輪
內阻鐵予以改造之情形。其事實欄之記載與理由欄之說明，不盡一致，尚有未合。檢
察官及被告上訴意旨指摘原判決不當，尚非全無理由，應認仍有撤銷發回更審之原因
。
據上論結，應依刑事訴訟法第三百九十七條、第四百零一條，判決如主文。
中      華      民      國    九十二    年      三      月     二十     日
                              最高法院刑事第三庭
                                  審判長法官  董  明  霈
                                        法官  林  茂  雄
                                        法官  王  居  財
                                        法官  張  祺  祥
                                        法官  郭  毓  洲
      右正本證明與原本無異
                                              書  記  官
中      華      民      國    九十二    年      三      月    二十七    日


司法院資訊處製作；財團法人民間司法改革基金會備份。
